【裁判字號】    98,台上,4993
【裁判日期】    980903
【裁判案由】    偽造文書
【裁判全文】
最高法院刑事判決            九十八年度台上字第四九九三號
上  訴  人  甲○○
            乙○○
上列 一 人
選任辯護人  黃文皇律師
上列上訴人等因偽造文書案件，不服台灣高等法院台中分院中華
民國九十八年五月二十七日第二審判決（九十八年度上訴字第六
六二號，起訴案號：台灣南投地方法院檢察署九十七年度偵字第
二三五六、二六二一、三七０八號），提起上訴，本院判決如下
：
    主  文
上訴駁回。
    理  由
按刑事訴訟法第三百七十七條規定，上訴於第三審法院，非以判
決違背法令為理由，不得為之。是提起第三審上訴，應以原判決
違背法令為理由，係屬法定要件。如果上訴理由書狀並未依據卷
內訴訟資料，具體指摘原判決不適用何種法則或如何適用不當，
或所指摘原判決違法情事，顯與法律規定得為第三審上訴理由之
違法情形，不相適合時，均應認其上訴為違背法律上之程式，予
以駁回。本件原判決撤銷第一審關於行使偽造公文書部分之判決
，改判仍論處上訴人甲○○、乙○○共同行使偽造公文書罪刑，
已敘明所憑之證據及認定之理由；從形式上觀察，並無判決違背
法令之情形存在。查原判決認定上訴人偽造「南投縣政府原住民
族行政局投－Ｃ三七三標案工程簽呈」公文書及「立據約書」私
文書，加蓋偽造之「原住民行政局秘書潘正明」等職名章後，郵
寄予洪念中，向洪念中訛詐新台幣三十四萬九千元等情。並以上
訴人等偽造上開公文書及私文書，交付洪念中而訛詐現款，已達
行使之程度；其等同時行使偽造公文書及行使偽造私文書以遂行
詐欺犯行，為想像競合犯，應依刑法第五十五條規定，從一重以
行使偽造公文書罪處斷。又上訴人等自始即有共同捏造工程標案
以詐欺取財之犯意聯絡，則偽造公文書、私文書亦在彼此共同犯
意之範圍內，自應就全部所發生之結果負共同責任，理由內已詳
加審酌說明（見原判決第十一頁第二十一行至第十二頁第二十六
行），殊無乙○○上訴意旨所稱判決不載理由或所載理由矛盾之
違法情事。再查，原判決綜合上訴人等之供述，證人洪念中、林
燕瑜、洪沈春枝等人之證言，暨匯款條、匯款明細、乙○○所有
台南安平郵局帳戶交易清單等全部卷證資料，認乙○○對於甲○
○所為犯行完全知情且共同參與，二人具有犯意聯絡，行為分擔
。乙○○之選任辯護人聲請訊問證人即共同被告甲○○，惟甲○
○於第一審審理中及原審準備程序即供稱乙○○不知情云云，此
部分之供述既為原判決所不採，則甲○○縱於原審審理中再為相
同之陳述，仍無從採信，自無訊問之必要，判決內亦已說明綦詳
。乙○○上訴意旨漫言指摘原審未傳喚甲○○到庭訊問為違法等
語，自非適法之第三審上訴理由。另甲○○上訴意旨泛稱本件純
係其一人策劃，與乙○○無關云云。乙○○其餘上訴意旨漫稱其
對於甲○○是否在南投縣政府上班，擔任何等職務，均無所悉，
且僅介紹洪念中與甲○○認識，不知其談話內容，亦不懂工程之
事，更未見過甲○○所偽造之文書及印章，洪念中之證詞顯有偏
頗等各節，對於原審採證認事職權之適法行使，暨判決內已明白
論斷之事項，砌詞指摘，並為單純事實上之爭執，均與法律規定
得為第三審上訴理由之違法情形，不相適合。其等上訴為違背法
律上之程式，應予駁回（關於甲○○侵占遺失物部分之上訴，業
經原審裁定駁回）。
據上論結，應依刑事訴訟法第三百九十五條前段，判決如主文。
中    華    民    國  九十八  年    九    月    三    日
                      最高法院刑事第十庭
                          審判長法官  花  滿  堂
                                法官  黃  正  興
                                法官  陳  東  誥
                                法官  林  錦  芳
                                法官  洪  昌  宏
      本件正本證明與原本無異
                                      書  記  官
中    華    民    國  九十八  年    九    月    七    日
                                                      Ｒ


司法院資訊處製作；財團法人民間司法改革基金會備份。
